【裁判字號】    97,訴,4273
【裁判日期】    981126
【裁判案由】    毒品危害防制條例
【裁判全文】
臺灣臺中地方法院刑事判決              97年度訴字第4273號
公  訴  人  臺灣臺中地方法院檢察署檢察官
被      告  甲○○
                    （現因另案於臺灣臺中監獄臺中分監執行
選任辯護人  楊雯齡律師
上列被告因違反毒品危害防制條例案件，經檢察官提起公訴（97
年度偵字第13886號），及移送併案審理（97年度偵字第21865號
），本院判決如下：
    主  文
甲○○持有第一級毒品，累犯，處有期徒刑陸月。扣案之第一級
毒品海洛因肆包(驗餘合計淨重陸點柒捌公克)，沒收銷燬之。上
開第一級毒品海洛因外包裝袋肆個，沒收。又販賣第二級毒品，
累犯，處有期徒刑柒年肆月。扣案之第二級毒品甲基安非他命捌
包（鑑定編號A1至A8，驗前總純質淨重約貳柒壹點貳壹公克，鑑
定用罄零點壹伍公克)，沒收銷燬之；上開第二級毒品甲基安非
他命外包裝袋捌個、行動電話壹支（含門號0000000000號SIM 卡
壹張），均沒收。應執行有期徒刑柒年陸月。扣案之第一級毒品
海洛因肆包(驗餘合計淨重陸點柒捌公克)、第二級毒品甲基安非
他命捌包(鑑定編號A1至A8，驗前總純質淨重約貳柒壹點貳壹公
克，鑑定用罄零點壹伍公克)，均沒收銷燬之；上開第一級毒品
海洛因外包裝袋肆個、第二級毒品甲基安非他命外包裝袋捌個、
行動電話壹支（含門號0000000000號SIM卡壹枚），均沒收。
    犯罪事實
一、甲○○曾於民國95年間因施用毒品等案件，經本院分別判處
    有期徒刑9月、5月確定，並定應執行刑為有期徒刑1年，嗣
    經減刑後，定應執行刑為有期徒刑6月確定，嗣於97年3月27
    日易科罰金執行完畢。詎猶不知悔改，明知海洛因係毒品危
    害防制條例第2條第2項第1款列管之第一級毒品，不得持有
    ，竟基於持有第一級毒品之犯意，於97年5月間某日，在臺
    北縣三峽鎮「恩主公醫院」前，向真實姓名、年籍不詳，綽
    號「料理」之成年男子，以不詳價格購買第一級毒品海洛因
    4包(驗餘合計淨重6.78公克)，而非法持有上開第一級毒品
    海洛因。嗣於同年6月5日23時10分，為警循線在其位於臺中
    市西區○○○○街6號7樓前居所查獲，並扣得其所持有之第一
    級毒品海洛因(驗餘合計淨重6.78公克)及供持有上開第一級
    毒品海洛因所用之外包裝袋4個。
二、甲○○另意圖營利，基於販賣第二級毒品甲基安非他命之犯
    意(起訴書誤載為基於運輸毒品之犯意，業經檢察官以補充
    理由書更正之)，於民國97年6月5日，以其所有0000000000
    號行動電話撥打不詳年籍、姓名，綽號「料理」之成年男子
    所使用之0000000000號行動電話聯絡後，即駕駛車牌號碼47
    59-UA號自小客車至臺灣高鐵公司臺中烏日站，搭乘高鐵至
    桃園站後，再轉乘計程車前往臺北縣三峽鎮之恩主宮醫院，
    即於同日19時50分，在上開醫院前，向該綽號「料理」之成
    年男子，以新臺幣（下同）24萬元之價格，販入第二級毒品
    安非他命8包(鑑定編號A1至A8，驗前總純質淨重約271.21公
    克，鑑定用罄0.15公克)後，旋搭乘高鐵於同日21時15分抵
    達臺中烏日站，嗣其前往停放上開自小客車之該站停車場2C
    035車位，欲駕駛該自小客車離去時，適為警當場查獲，並
    經其同意搜索後，自其背包內扣得上開第二級毒品甲基安非
    他命8包及其所有供販賣毒品聯絡所用之行動電話1支（含門
    號0000000000號SIM卡1枚）。其另帶同警方至其位於臺中市
    ○區○○里○○路240巷31號住處，扣得與本案犯行無關之
    其所有供己施用之第二級毒品安非他命8包（鑑定編號A9至
    A16，驗前含袋毛重27.25公克）及電子磅秤1台。
三、案經行政院海岸巡防署海岸巡防總局中部地區巡防局移送臺
    灣臺中地方法院檢察署檢察官偵查起訴。
    理  由
壹、程序方面(證據能力之說明)：
    按被告以外之人於審判外之言詞或書面陳述，除法律有規定
    者外，不得作為證據；又被告以外之人於審判外之陳述，雖
    不符合刑事訴訟法第159條之1至第159條之4之規定，但經當
    事人於審判程序同意作為證據，法院審酌該言詞陳述或書面
    陳述作成時之情況，認為適當者，亦得為證據。當事人、代
    理人或辯護人於法院調查證據時，知有同法第159條第1項不
    得為證據之情形，而未於言詞辯論終結前聲明異議者，視為
    有前項之同意，同法第159條第1項、第159條之5定有明文。
    查被告甲○○及其選任辯護人對於本院下列所引用各項證據
    之證據能力，於言詞辯論終結前，均無何異議，本院審酌該
    等證據作成時之情況，並無不法取證情事，作為證據，應無
    不當，依前開說明，該等人證、書證，均有其證據能力，自
    均得為證據。
貳、實體方面：
一、認定持有第一級毒品犯罪事實所憑之證據及理由：
(一)被告於偵查中及本院審理時均自白其持有上開第一級毒品海
    洛因4包，其自白應具有任意性，復與下列證據相符，足徵
    合於事實，應堪採信。
(二)扣案之海洛因(塊狀)4包，經送法務部調查局鑑定結果，均
    含第一級毒品海洛因成分，合計淨重6.78公克，空包裝總重
    0.88公克，純質淨重2.72公克，有該局濫用藥物實驗室97年
    7月8日調科壹字第09723029160號鑑定書1份在卷可憑。
(三)並有上開第一級毒品海洛因4包扣案可稽。
(四)事證明確，被告上開持有第一級毒品之犯行，應堪認定。
二、認定販賣第二級毒品犯罪事實所憑之證據及理由：
    訊據被告固對其於97年6月5日19時50分，在上開醫院前，向
    上開綽號「料理」之成年男子，以24萬元之價格，販入第二
    級毒品安非他命8包(鑑定編號A1至A8，驗前總純質淨重約27
    1.21公克，鑑定用罄0.15公克)，嗣於同日21時15分，在上
    開烏日站停車場為警查獲，並自其背包內扣得前開第二級毒
    品甲基安非他命8包及行動電話1支（含門號0000000000號SI
    M卡1枚）之事實，坦白承認，惟矢口否認有何販賣第二級毒
    品甲基安非他之犯行，辯稱：當天購買的甲基安非他命是供
    己施用的，因毒品要漲價，才會買多一點，不是要販賣牟利
    ，且其亦無販賣對象，不可能販賣毒品云云。經查：
(一)上開自被告背包內查扣之甲基安非他命8包(鑑定編號A1至A8
    )，經送請內政部警政署刑事警察局鑑定結果，經檢視均為
    白色晶體，外觀型態均相似，驗前總毛重288.49公克(包裝
    塑膠袋總重約11.74公克），經抽取編號A2(取0.15公克鑑定
    用罄)，檢出第二級毒品甲基安非命成分，純度約98%，依據
    抽測純度值，推估編號A1至A8均含甲基安非他命之驗前總純
    質淨重約271.21公克，有該局98年10月28日刑鑑字第098014
    4803號鑑定書1份附卷可按(見本院卷第198頁）。
(二)又本案係經警就被告所有上開行動電話實施通訊監察後始查
    獲者，被告既對卷附通訊監察譯文之證據能力及內容均無異
    議，關於被告是否意圖營利販入第二級毒品甲基安非他命欲
    轉售牟利或販入僅供己施用乙節，自應就該通訊監察譯文內
    容分析加以認定之。茲摘錄被告上開行動電話，自97年6月2
    日起至同年月5日為警查獲時止之通話紀錄如下：
  1.某不詳姓名之成年男子使用之0000000000號行動電話與被告
    之0000000000號行動電話，有如下對話（A係被告，B係該名
    男子）(見警卷第33頁)：
  97年6月2日7時15分39秒
    B：我可以賺5千的有嗎？
    A：有。
    B：那我跟對方講。
    A：嗯。
  97年6月2日9時28分2秒
    B：請工人(按:係通常暗指甲基安非他命之用語，下同)的晚
       一點。
    A：好!
  97年6月2日9時48分31秒
    B：工人載來。
    A：好！
    上開對話內容應係該名男子向被告洽詢甲基安非他命毒品交
    易情事。
  2.某不詳姓名之成年男子使用之0000000000號行動電話與被告
    之0000000000號行動電話，有如下對話（A係被告，B係該名
    男子）(見警卷第37、40頁)：
  97年6月4日0時56分39秒
    B：你來復興路跟美村路這。
    A：好！
    B：要雙倍。
    A：好！
  97年6月4日1時21分36秒
    B：我看到你了。
    A：我開白色的車。
    B：嗯！
  97年6月4日1時51分4秒
    B：你可以再來1次嗎？
    A：可以。
    B：看你手頭上有多少全拿。
    A：我沒那個了。
    B：喔!
    A：我朋友還沒來。
    B：哪我也全拿。
    A：不好。
    B：那多少。
    A：我拿1個給你。
    B：嗯!
  97年6月4日11時56分9秒
    B：有順嗎?
    A：還沒。
       (下略)
    B：我等我朋友，我先出去沒關係。
    A：我現在也都沒有啊。
    B：了解。
    A：事情辦好我會打給你。
    B：都沒有。
    A：對啊!沒辦法!我等一下打給你。
    B：好。
    上開對話內容係該名男子向被告詢問有無甲基安非他命毒品
    ，惟被告因尚未順利販入甲基安非他命毒品，致無法供應。
  3.綽號「阿萬」(張芳琳)之人使用之0000000000號行動電話與
    被告之0000000000號行動電話，有如下對話（A係被告，B係
    綽號「阿萬」之人）(見警卷第38、39頁)：
  97年6月4日11時56分9秒
    B：有嗎?
    A：我昨天都發完了。
    B：喔!另外一種有嗎?
    A：有。
    B：好!
    A：我等等過去。
  97年6月4日22時34分23秒
    B：人在市區還是外出?
    A：市區。
    B：那個硬空空，那裡可以嗎?
    A：都還沒啦！
    B：好的時候打給我。
    A：好。
    上開對話內容應係該名綽號「阿萬」之人向被告詢問有無甲
    基安非他命毒品，惟被告因尚未順利販入甲基安非他命毒品
    ，致無法供應。
  4.綽號「料理」之人使用之0000000000號行動電話與被告之00
    00000000號行動電話，有如下對話(A係被告，B係綽號料理
    之人)(見警卷第41頁)：
    97年6月5日18時44分17秒
    A：哪找你。
    B：三峽。
    A：好!我要坐車過去。
    B：你石班(按:係被告與綽號料理者2人間暗指甲基安非他命
    之用語)要幾尾。
    A：一樣。
    B：你怎麼來。
    A：我叫人載我。
    B：好。
    此對話內容係被告聯絡上其毒品來源即綽號「料理」之人後
    ，向綽號「料理」之人洽購甲基安非他命毒品。
(三)通觀上開通訊監察譯文內容，可知被告於97年6月5日18時44
    分17秒撥打電話向綽號料理之人購買甲基安非他命毒品前，
    即有不詳姓名之人頻頻撥打電話向被告探詢有無甲基安非他
    命毒品可提供，且參以被告向綽號料理之人購入之上開甲基
    安非他命8包，其純度高達98%，驗前總純質淨重約271.21公
    克，非屬小量，實足供以稀釋分裝轉售牟利之用，雖尚無證
    據證明被告已有對外售出之具體行為，然被告主觀上確係基
    於販賣意圖而販入上開第二級毒品甲基安非他命8包，實彰
    彰甚明。被告上開所辯，無非圖卸刑責之詞，殊無可採。
(四)此外，並有前開第二級毒品甲基安非他命8包(鑑定編號A1至
    A8，驗前總純質淨重約271.21公克，鑑定用罄0.15公克)及
    行動電話1支（含門號0000000000號SIM卡1枚）扣案可稽。
    本案事證明確，被告此部分販賣第二級毒品之犯行，亦洵堪
    認定。
四、論罪科刑：
(一)查被告行為後，毒品危害防制條例第4條、第11條業於98年5
    月20日修正公布，針對當次公布之修正條文，未另訂施行日
    期，至原毒品危害防制條例第36條所規定：「本條例自公布
    後6個月施行」，核其所稱「本條例」係指係92年7月9日修
    正公布之該條例，並非指98年5月20日公布之部分修正條文
    。是98年5月20日公布之毒品危害防制條例修正條文之生效
    日期，應依中央法規標準法第13條對於法規生效施行日之規
    範，自公布日起至第3日即98年5月22日發生效力。
  1.新修正之毒品危害防制條例第11條第3項規定「持有第一級
    毒品純質淨重10公克以上者，處1年以上7年以下有期徒刑，
    得併科新臺幣100萬元以下罰金」，而行政院依修正前毒品
    危害條例第11條第4項規定公布施行之「轉讓持有毒品加重
    其刑之數量標準」，持有第一級毒品淨重5公克以上，應加
    重其刑。是被告本案所持有第一級毒品海洛因之數量僅為淨
    重6.78公克，未達修正後之規定標準，自以修正後之規定較
    有利於被告。
  2.毒品危害防制條例第4條第2項原規定：「製造、運輸、販賣
    第二級毒品者，處無期徒刑或7年以上有期徒刑，得併科新
    臺幣700萬元以下罰金。」，修正後則規定為「製造、運輸
    、販賣第二級毒品者，處無期徒刑或7年以上有期徒刑，得
    併科新臺幣1千萬元以下罰金」，經比較新舊法規定，犯罪
    構成要件並未變動，僅修正後之規定提高其罰金數額，此部
    分自以修正前之規定較有利於被告。
(二)核被告犯罪事實一所為，係犯毒品危害防制條例第11條第1
    項之持有第一級毒品罪。檢察官移送併案審理部分與起訴之
    持有第一級毒品部分，為相同事實之同一案件，具有單純一
    罪關係，應為起訴效力所及，自應併予審理。
(三)按甲基安非他命業經公告列為第二級毒品，係毒品危害防制
    條例第2條第2項第2款所稱之毒品。次按所謂「販賣」不以
    販入之後，復行賣出為要件，祗須以營利為目的，購入或賣
    出有一於此，其犯罪即屬成立，最高法院25年非字第123號
    、67年台上字第2500號、68年台上字第606號判例可資參照
    ，被告自始以營利之意圖販入上開第二級毒品甲基安非他命
    ，迄為警查獲時雖尚未賣出，惟其原先之販入行為業已完成
    ，仍屬販賣既遂。另核被告犯罪事實二所為，係犯修正前毒
    品危害防制條例第4條第2項之販賣第二級毒品罪。其持有甲
    基安非他命毒品後進而販賣，其持有之低度行為，為販賣之
    高度行為所吸收，不另論罪。
(四)被告所犯上開2罪，犯意各別，行為互異，應予分論併罰。
(五)查被告曾於95年間因施用毒品等案件，經本院分別判處有期
    徒刑9月、5月確定，並定應執行刑為有期徒刑1年，嗣經減
    刑後，定應執行刑為有期徒刑6月確定，嗣於97年3月27日易
    科罰金執行完畢，有臺灣臺中地方法院檢察署刑案資料查註
    紀錄表及臺灣高等法院被告前案紀錄表各1份附卷可按，其
    於受有期徒刑執行完畢後，5年以內故意分別再犯上開有期
    徒刑以上之2罪，應各依刑法第47條第1項之規定加重其刑，
    惟因所犯販賣第二級毒品罪之法定本刑無期徒刑部分，依刑
    法第65條第1項規定不得加重，僅就罰金刑、有期徒刑部分
    加重之。
(六)爰審酌被告有上開前科，素行不佳，明知海洛因、甲基安非
    他命等毒品均屬違禁物品，仍鋌而走險持有海洛因及販入甲
    基安非他命以販賣牟利，助長施用，戕害他人健康，惟念其
    販入甲基安非他命後尚未賣出，販賣情節尚輕等一切情狀，
    各量處如主文所示之刑，並定應執行刑，以資懲儆。又依被
    告本案犯罪之性質，本院認尚無併予宣告褫奪公權之必要。
四、沒收部分：
(一)扣案之第一級毒品海洛因4包(驗餘合計淨重6.78公克)及第
    二級毒品甲基安非他命8包(鑑定編號A1至A8，驗前總純質淨
    重約271.21公克，鑑定用罄0.15公克)，分係查獲之第一級
    、第二級毒品，均應依毒品危害防制條例第18條第1項前段
    規定，併於所犯各罪項下宣告沒收銷燬之。至驗鑑耗用之毒
    品既已滅失，自無庸諭知沒收銷燬。扣案上開第一級毒品海
    洛因之外包裝袋4個，並無難以與其上毒品析離而無法個別
    宣告沒收情事，且係被告所有供己持有第一級毒品所用之物
    ，業據被告供承在卷，爰依刑法第38條第1項第2款規定，併
    於其所犯持有第一級毒品罪項下諭知宣告沒收。另扣案之第
    二級毒品甲基安非他命外包裝袋8個(亦無難以與其上毒品析
    離而無法個別宣告沒收情事)、行動電話1支（含門號000000
    0000號SIM卡1枚），均係被告所有供販賣第二級毒品犯罪所
    用之物，應依毒品危害防制條例第19條第1項規定，併於其
    所犯販賣第二級毒品罪項下諭知宣告沒收之。
(二)至警方在其上開住處查扣之第二級毒品甲基安非他命8包(送
    鑑編號A9至A16，含袋毛重27.25公克），係被告所有供己施
    用之物，電子磅秤1台亦非供其販賣所用，業據被告供明在
    卷，均與被告本案犯行無關，不得併同本案諭知宣告沒收，
    附此敘明。
、適用法律：
(一)刑事訴訟法第299條第1項前段。
(二)(修正前)毒品危害防制條例第4條第2項、第11條第1項、第
    18條第1項前段、第19條第1項。
(三)刑法第11條、第2條第1項、第47條第1項、第38條第1項第2
    款、第51條第5款。
本案經檢察官乙○○到庭執行職務。
中    華    民    國    98    年    11    月    26    日
                         臺灣臺中地方法院刑事第5庭
                             審判長法  官  張靜琪
                                   法  官  莊嘉蕙
                                   法  官  丁智慧
上正本證明與原本無異。
如不服本判決應於收受判決後10日內向本院提出上訴書狀，並應
敘述具體理由；其未敘述上訴理由者，應於上訴期間屆滿後20日
內向本院補提理由書（均須按他造當事人之人數附繕本）「切勿
逕送上級法院」。
                                   書記官  林錦源
中    華    民    國    98    年    11    月    26    日
附錄本案論罪科刑法條全文：
修正前毒品危害防制條例第4條第2項
製造、運輸、販賣第二級毒品者，處無期徒刑或7年以上有期徒
刑，得併科新臺幣7百萬元以下罰金。
毒品危害防制條例第11條第1項
持有第一級毒品者，處3年以下有期徒刑、拘役或新臺幣5萬元以
下罰金。


司法院資訊處製作；財團法人民間司法改革基金會備份。
